【裁判字號】    97,消債更,843
【裁判日期】    980828
【裁判案由】    更生
【裁判全文】
臺灣桃園地方法院民事裁定           97年度消債更字第843號
聲  請  人
即  債務人  甲○○
上列當事人因消費者債務清理事件聲請更生，本院裁定如下：
    主  文
債務人甲○○自中華民國九十八年九月一日十六時起開始更生程
序。
命司法事務官進行本件更生程序。
    理  由
一、按債務人不能清償債務或有不能清償之虞者，得依本條例所
    定更生或清算程序，清理其債務。消費者債務清理條例第3
    條定有明文。故債務人聲請更生或清算，須符合不能清償債
    務或有不能清償之虞之要件。又聲請更生或清算不合程式或
    不備其他要件者，法院應以裁定駁回之，但其情形可以補正
    者，法院應定期間先命補正，復為同條例第8 條所明定。又
    消費者債務清理條例更生之規範目的，係在維持債務人基本
    生活之情況下，於債務人之能力範圍內盡力清償債務，乃在
    幫助陷於經濟上困境之債務人，得藉由更生或清算程序，走
    出經濟困境，避免走向絕路，實現憲法所保障之生命權，非
    謂債務人得任意利用債務清理程序減輕債務。
二、本件聲請意旨略以：聲請人每月收入約新台幣（下同）4 萬
    元，嗣聲請人於97年8 月19日向最大債權銀行匯豐銀行聲請
    前置協商，惟未能達成，聲請人每月須支出如附表2 之支出
    ，收入實不足支應債務，為此聲請更生等情。
三、按關於債務人及其受扶養親屬之必要生活費用部分，消費者
    債務清理條例雖期望使不幸陷入經濟困境之人得以清理債務
    ，重建生活，然並無意使每一債務人及其受扶養親屬，均仍
    維持其原有生活程度或超出其自身經濟能力之高消費生活，
    而係在保障債務人最低生活水準之前提下，使債務人盡力清
    償以得更生之機會，且債務人於負擔債務時，亦應能預見其
    為償還債務，於履行期間必須經歷較不寬裕的經濟生活，是
    債務人自應調整其心態及生活需求，債務人及其受扶養親屬
    生活費用之支出，自不應由債務人任意主張。又最低生活水
    準因地因人而異，固無一定之標準，然行政院主計處公告之
    97 年 度臺灣省平均每人每月之最低生活費9,829 元，雖非
    得一體適用，然究非不能作為認定債務人每月必要生活支出
    之標準，債務人應力求樽節開銷用以償債，始符誠信，一併
    敘明。
四、經本院依上開原則所為聲請人償債能力分析結果，債務人每
    月償債能力為15,340元（詳如附表二所載），現確有不能清
    償債務之虞（詳如附表三所載），此外，本件又查無債務人
    有消費者債務清理條例第6 條第3 項、第8 條或第46條各款
    所定駁回更生聲請之事由存在，則債務人聲請更生，應屬有
    據；並依首揭規定命司法事務官進行本件更生程序，爰裁定
    如主文。
中    華    民    國    98    年    8     月    28    日
                  民事第二庭    法  官  王耀興
以上正本係按原本作成。
本件不得抗告。
中    華    民    國    98    年    8     月    28    日
                                書記官  黃盈菁


司法院資訊處製作；財團法人民間司法改革基金會備份。
